【裁判字號】    88,上訴,1572
【裁判日期】    890308
【裁判案由】    搶奪等
【裁判全文】
臺灣高等法院高雄分院刑事判決                  八十八年度上訴字第一五七二號
    上  訴  人  台灣高雄地方法院檢察署檢察官
    被      告  乙○○
    被      告  丙○○
右上訴人因被告等搶奪案件，不服臺灣高雄地方法院八十八年度訴字第二四三號中華
民國八十八年六月二十三日第一審判決（起訴案號：臺灣高雄地方法院檢察署八十七
年度偵字第一二八０五號），提起上訴，本院判決如左：
      主  文
上訴駁回。
      理  由
一、公訴意旨略以：被告乙○○與丙○○基於意圖為自己不法所有之犯意聯絡，於八
    十七年二月二十四日下午五時卅分許，共乘機車，在高雄市○○區○○街五十三
    號前，趁甲○○不及防備之際，共同搶奪王女放置於機車前之皮包（內有新台幣
    十七萬元、項鍊二條、戒子三只、金牌三面、玉佩二塊、化妝品五組及提款卡四
    張等物。因認被告共同涉有刑法第三百二十五條第一項搶奪罪嫌云云。
二、按犯罪事實，應依證據認定之，無證據不得推定其犯罪事實；又不能證明被告犯
    罪，或其行為不罰者，應諭知無罪之判決；刑事訴訟法第一百五十四條、第三百
    零一條第一項，分別定有明文。又所謂認定犯罪事實證據，係指足以認定被告確
    有犯罪行為之積極證據而言。該項證據自須適合於被告犯罪事實之認定，始得為
    斷罪之資料；而事實之認定應憑證據，如未能發現相當確實之證據，或證據不足
    以證明，自不能以推測或擬制之方法，以為裁判之基礎。且認定不利於被告之犯
    罪之事實，須依積極證據，茍積極證據不足為不利於被告事實之認定，即應為有
    利被告之認定，更不必有何有利之證據。最高法院二十九年上字第三一０五號、
    三十年上字第八一六號、四十年臺上字第八十六號及五十年臺上二七五０號著有
    判例。
三、本件公訴人認被告二人涉有前揭罪嫌，無非以右揭搶奪事實，業據被害人甲○○
    於警訊時指證綦詳，而起獲贓物，復有甲○○被搶之物品，亦有贓物領據可證，
    為其論罪依據。惟被告等均堅詞否認搶奪犯行，被告乙○○辯稱：甲○○領回之
    萬客隆卡、ＶＩＰ卡、貴賓卡、流行卡等物，係伊拾獲丁○○遭竊物品時，同放
    在一起，並不知係遭搶之贓物，亦未共同搶奪王女上開財物等語；被告丙○○辯
    稱：伊當日前往找尋乙○○，因施用毒品安非他命，而共同被警查獲，並不知甲○○遭搶之事，亦未參與搶奪甲○○財物等詞。經查：
    (一)被害人甲○○於八十七年二月二十四日下午六時二十分前往高雄市政府警察
        局新興分局五福二路派出所報案，指稱：伊於同日下午五時三十分許，在高
        雄市○○區○○里○○街五十三號前被搶。被搶物品包括黑色皮包一只（內
        有新台幣十七萬元）、項鍊二條、金融卡五張（台銀、花旗、台灣、彰化、
        十信）、身分證一張及信用卡一張等物（見偵卷第五十九頁背面警訊筆錄，
        下稱五福二所筆錄）。而按王女報案與遭搶時間，依上開筆錄記載，相距不
        滿一小時，倘王女所言遭搶乙節屬實。則衡之事理，彼時王女甫遭搶奪，其
        中關於遭搶物品或其他細節，自屬記憶深刻，而較接近事實，堪可採信。足
        徵王女彼時遭搶奪之物品，係現金、金融卡等物，並無被告等為警查獲時，
      所起獲之贓物好樂迪威利卡、金角百貨ＶＩＰ卡、羅馬假期貴賓卡、流行頻
        道卡及萬客隆卡等物。而王女於八十七年六月二日（即被告為警查獲翌日）
        下午八時三十分許，前往苓雅分局民權路派出所製作警訊筆錄（下稱民權所
        筆錄）時，指稱遭竊財物，除五福二所報案所稱上揭物品外，竟增加金牌三
        面、戒子三只玉佩二個、化粧品五組、支票三張、快譯通翻譯機一台、計算
        機一台、鑰匙三串及各型式卡等物品（見偵卷第三十七頁背面警訊筆錄），
        顯見王女於八十七年六月二日製作警訊筆錄，至少關於無端增加上開被搶財
        物乙節，並非可採。是被害人甲○○領回之好樂迪威利卡、金角百貨ＶＩＰ
        卡、羅馬假期貴賓卡、流行頻道卡及萬客隆卡等物，尚難認係其於八十七年
        二月二十四日下午五時三十分許，在高雄市○○區○○街五三號前遭搶奪之
        贓物。且經原審質之被害人甲○○改稱：伊曾分別於八十七年二月及三月間
        遭搶奪各一次。其中向警方領回好樂迪卡等物，係八十七年三月間，在高雄
        市○○街基督教會附近幼稚園靠近關西麵店被搶，向苓雅分局刑事組報案，
        並非二月間被搶（見原審八十八年五月十日訊問筆錄）；然被害人甲○○於
        警局領回贓物，並未言及八十七年三月間遭搶乙節，且經本院向高雄市政府
        警察局苓雅分局及新興分局查詢，並無被害人甲○○於八十七年三月間，在
        苓雅分局轄區遭搶奪之報案紀錄，且高雄市○○街基督教會附近係屬新興分
        局轄區，而新興分局除被害人甲○○於八十七年二月二十四日被搶奪外，亦
        無被害人甲○○於八十七年三月間遭搶奪之報案紀錄或調查筆錄，有苓雅分
        局八十九年一月十三日高市警苓分刑字第六一五號函及新興分局八十九年一
        月二十四日高市新分刑字第六七五號函各一紙附卷可稽，是被害人甲○○是
        否於八十七年三月間再度被搶奪，顯有疑義。
    (二)又被害人甲○○領回贓物其中威利卡（卡號０五五二七七），持卡人係六十
        八年十月十一日，身分證字號Ｚ000000000號，住高雄縣鳳山市○○街三三巷四號之甲○○，並非本案被害人甲○○，有好樂迪股份有限公司
        函在卷可按，參以證人丁○○證稱：伊經營美髮店，僱用一位甲○○（與警
        訊筆錄之甲○○不同一人）者，而於查獲被告時，在其處所查到一張其僱用
        之甲○○的好樂迪威力卡（見原審八十八年三月十七日訊問筆錄）等語，足
        見為警於被告處查獲之好樂迪卡等財物，係同名同姓之丁○○僱用之甲○○
        所遭竊。是乙○○辯稱：甲○○具領之好樂迪卡等物，於伊拾獲丁○○遭竊
        物品時，即放置在一起等語，尚堪採信。
    (三)又關於搶奪甲○○財物之歹徒，係騎乘機車，互相搭載，共有二人，並均戴
        安全帽乙節，迭據甲○○於五福二所警訊、民權所警訊及原審審理中證述明
        確（見同上偵卷警訊筆錄及原審八十八年五月十日訊問筆錄）。堪認所謂搶
        奪王女之歹徒係騎乘機車，並戴安全帽。而按搶奪歹徒既戴安全帽，並騎機
        車，王女於遭搶受驚害怕情況下，是否可清晰記憶歹徒身材、體型等，已非
        無疑！況欲進一步記憶歹徒臉孔，尤屬悖乎常情。而甲○○非惟於八十七年
        六月二日警訊時，能當場明確指認被告即係搶匪；復於原審審理時證稱：「
        ．．（被告）搶的時候，我在旁邊，看的很清楚」（見同上原審筆錄），顯
        屬過情之詞，不可採信。益有進者，原審詢問王女：何以確認被告二人係搶
        匪？據其答稱：「在刑事組乙○○在說說笑笑，叫了一些餃子等東西在吃，
        所以我認為是他搶的，丙○○一直保持沈默．．」（見原審同上筆錄）等情
        ，其中乙○○在刑事組確由刑警代叫水餃食用乙節，亦據乙○○供述在卷，
        堪認王女上揭原審證述，並非言笑之詞，實確有其事。若然！依王女上開證
        述，僅因見被告在刑事組有說有笑，並吃水餃乙事，即可指認搶奪，實屬荒
        謬。亦見王女證述被告搶奪財物，前後矛盾，欠缺邏輯，不可採信。
四、綜上所述，本件並無任何積極證據足以證明被告乙○○有公訴人所指之搶奪犯行
    ，雖認定犯罪事實所憑之證據，並不以直接證據為限，間接證據亦包括在內；然
    無論直接或間接證據，其為訴訟上之證明，須於通常一般之人均不致於有所懷疑
    ，而得確信其為真實之程度者，始得據之為有罪之認定，倘其證明尚未達到此一
    程度，而有合理性懷疑之存在時，自應為無罪之判決。本件被害人甲○○前後證
    述不一，相互齟齬，顯有瑕疵，且被害人領回之好樂迪威利卡、金角百貨ＶＩＰ
    卡、羅馬假期貴賓卡、流行頻道卡及萬客隆卡等物，亦無證據證明係其被搶奪之
    物，尚難資為被告不利之認定。揆諸上開判例所示，自不足採為被告論罪之依據
    ，此外，復查無其他積極證據足資認定被告乙○○有公訴人所指之搶奪犯行，因
    此原審以不能證明被告犯罪而諭知無罪之判決，核無不合，檢察官上訴意旨，仍
    執前詞，為無理由，應予駁回。
五、查被告死亡後，他造當事人或其他有上訴權之人提起上訴，應認為不合法。卷查
    ，被告丙○○於原審宣判送達後之八十八年八月二十八日死亡，有其戶籍謄本一
    份附於本院卷足據。檢察官則於八十八年九月九日始向原審法院聲明上訴，亦有
    檢察官聲明上訴書附於本院卷可憑，檢察官提起上訴，已在被告死亡後，揆諸上
    開說明，檢察官此部分之上訴，顯不合法，應予駁回，並不經言詞辯論為之。
六、被告乙○○竊盜部分，業經原審判決確定，不另論列。
據上論結，應依刑事訴訟法第三百六十七條前段、第三百六十八條、第三百七十二條
判決如主文。
本案經檢察官林應華到庭執行職務。
中      華       民        國    八十九    年    三     月      八      日
                              臺灣高等法院高雄分院刑事第六庭
                                  審判長法官  陳吉雄
                                        法官  江泰章
                                        法官  周賢銳
右正本證明與原本無異。
如不服本判決，應於判決送達後十日內向本院提出上訴狀，其未述理由者並應於提
出上訴狀後十日內向本院補提理由書（應附繕本)。
                                      書記官  高文輝
中    華    民    國     八十九     年       三       月       九       日
                                                                        Ｆ


司法院資訊處製作；財團法人民間司法改革基金會備份。
